【裁判字號】    98,消債抗,568
【裁判日期】    981126
【裁判案由】    消債聲明異議
【裁判全文】
臺灣高雄地方法院民事裁定           98年度消債抗字第568號
抗  告  人  甲○○
上列當事人間因消費者債務清理條例聲明異議事件，抗告人對於
中華民國98年9 月23日本院98年度事聲字第34號第一審裁定提起
抗告，本院管轄之第二審合議庭裁定如下：
    主  文
抗告駁回。
抗告程序費用新臺幣壹仟元由抗告人負擔。
    理  由
一、抗告意旨略以：伊從事漁貨買賣需南北開車往返，風險性高
    ，家有妻小，投保係給家人基本保障，且因南山人壽保險股
    份有限公司（下稱南山人壽）之保單有價值準備金，伊以保
    單借款作為生意資金週轉，需按月償還保單借款以維持保單
    效力。故伊每月支出保險費用新台幣（下同）12,000元，用
    以繳納勞健保費用，並清償南山人壽保單之借款，即屬必要
    生活支出等語。為此，爰依法提起本件抗告，並聲明：原裁
    定廢棄。
二、按消費者債務清理條例（下稱消債條例）之制定，乃為使負
    債務之消費者依本條例所定程序清理其債務，以調整其與債
    權人及其他利害關係人之權利義務關係，保障債權人之公平
    受償，謀求消費者經濟生活之更生，進而健全社會經濟之發
    展，除有第63條所定之情形外，法院得斟酌裁量認可更生方
    案。而於債務人有薪資、執行業務所得或其他固定收入之情
    形下，依該條例第64條之規定，在除有該條第2 項所定之情
    形外，法院如認更生方案之條件公允者，即得不經債權人會
    議可決，逕依債務人之聲請或依職權以裁定認可更生方案；
    是以如無該條例第63條第1 項或第64條第2 項情形，法院自
    得斟酌債務人之資力狀況、債務人所提更生方案之還款成數
    及是否有浪費之情事、債務人實際生活上有無特殊困難等情
    狀而為更生方案之條件是否為公允之審認，進而裁量認可該
    更生方案。
三、經查：
  (一)抗告人主張：更生方案中其每月支出保險費用12,000元，用
    以繳納勞健保費用，並清償南山人壽保單之借款，均屬必要
    生活支出云云。然依聲請人提出之勞健保收費明細表（見本
    院卷第3 頁）所示，其每月所需繳納之勞健保費用僅為1,46
    2 元（8,772 ÷6 ＝1,462 元），顯見更生方案中抗告人每
    月支出之保險費12,000元，其中1 萬餘元將用以清償南山人
    壽保單之借款。而按，抗告人前揭主張若屬可採，則依更生
    方案履行後，其非但得以免除部分債務，尚可因清償南山人
    壽保單借款而獲得增加其資產之結果，其不合理處烔然甚明
    ，自難認抗告人之主張為可採。
  (二)至抗告人主張：其因從事漁貨買賣需南北開車往返，風險性
    高，致有投保之必要乙節，縱屬可採，然亦非不得以投保意
    外險等保費較低之險種而予家人適當之保障，尚不能執此作
    為必須清償南山人壽保單借款之正當理由。綜上，本院認抗
    告人應再撙節保險費支出，始能平衡兼顧債務人與債權人之
    權益，抗告人執此提起抗告，尚屬無據。
四、綜上所述，原審審酌原處分各情後，裁定廢棄本院司法事務
    官依職權認可更生方案之處分，並由本院民事執行處依法另
    為審究處理，其論理上認保險費用12,000元均非必要費用，
    雖與本院之見解不盡相同，惟原更生方案將保險費用12,000
    元全數認為係必要費用，既有可議之處，從而，原審廢棄本
    院司法事務官依職權認可更生方案之處分，核無違誤，抗告
    意旨指摘原裁定不當，求予廢棄，為無理由，應予駁回。
五、據上論結，本件抗告為無理由，依消費者債務清理條例第11
    條第2項、第15條，民事訴訟法第495條之1第1項、第449條
    第1項、第95條、第78條，裁定如主文。
中    華    民    國    98    年    11    月    26    日
                  民事第五庭  審判長法  官  李昭彥
                                    法  官  洪榮家
                                    法  官  李育信
上為正本係照原本作成。
本裁定不得抗告。
中    華    民    國    98    年    11    月    26    日
                                    書記官  林玉珊


司法院資訊處製作；財團法人民間司法改革基金會備份。
